臺灣臺北地方法院刑事判決　　　　　　　93年度訴字第1527號
公　訴　人　臺灣臺北地方法院檢察署檢察官
被　　　告　乙○○
選任辯護人　涂惠民律師
上列被告因毒品危害防制條例案件，經檢察官提起公訴（93年度
偵字第7133號），本院判決如下：
    主  文
乙○○共同販賣第二級毒品，處有期徒刑柒年貳月。
扣案大麻拾捌包（總淨重參貳伍點零伍公克）沒收銷燬，空包裝
（重捌玖點捌玖公克）沒收。
    事  實
一乙○○應綽號「大哥」、「蜘蛛」之真實姓名年籍不詳之成年
  男子所託，於民國九十二年十二月二十五日晚上八時左右，向
  甲○○（已移送臺灣高等法院併辦）表示欲購買第二級毒品大
  麻之意思後，竟與甲○○共同基於販賣第二級毒品大麻之犯意
  ，由甲○○前往臺北市○○○路○段二七○號B1之一雅宴PUB
  ，向綽號「小傑」之真實姓名年籍亦不詳之成年男子，以每包
  新台幣（下同）三千五百元之價格購買大麻菸草十八包，嗣「
  小傑」於九十三年一月七日晚間某時，在臺北市市○○道與光
  復南路口交付大麻十八包予甲○○時，同時將第二級毒品MDMA
  十六包、第三級毒品愷他命四十六瓶及一粒眠一包等毒品交由
  甲○○向「大哥」推銷販售。甲○○收受前述毒品後，除將MD
  MA、愷他命、一粒眠藏放於車牌號碼四四三三─ＦＥ號自用小
  客車之前座中央置物箱中外，另將前述大麻置於外盒標示有「
  全國加油站」、「ONE WAY 」等字樣之紙盒中，並隨即前往乙
  ○○位於臺北縣蘆洲市○○路之住處接載乙○○，共赴乙○○
  與「大哥」約定之臺北市○○○路○段七十五號前準備交付大
  麻。乙○○與甲○○在前往約定地點途中，原決議將前述大麻
  以每包四千元，總價七萬二千元價格出售予「大哥」，惟因「
  大哥」要求減少二千元，雙方遂以七萬元議定價格，乙○○與
  甲○○預計將可分別賺取三千五百元之利潤。九十三年一月八
  日凌晨零時十五分左右，乙○○與甲○○在臺北市○○○路○
  段七十五號前等待「大哥」時，為警據報前往該處查緝，在甲
  ○○、乙○○同意下，當場在前開車輛內扣得以錫箔紙、分裝
  袋包裝後藏放於衛生紙盒內之大麻菸草十八包（總淨重三二五
  ．○五公克，空包裝重八九點八九公克），甲○○復於遭警逮
  捕帶回北投分局石牌派出所時，主動陪同警方自前述車輛內前
  座中央置物箱內，扣得MDMA十六包（淨重九二點五公克）、愷
  他命四十六瓶（淨重三九點一公克）、一粒眠一包（淨重一三
  點二公克）及分裝袋三十八個等物。
二案經臺北縣政府警察局北投分局報告臺灣臺北地方法院檢察署
  檢察官偵查起訴。
    理  由
一認定事實所憑之證據及理由：被告乙○○否認其於警員詢問時
  之自白乃基於任意性之陳述，稱：我根本不認識叫「蜘蛛」的
  ，筆錄是警察跟我說甲○○已經承認了，並拿甲○○筆錄給我
  看，唸給我聽，說人家都承認，你就趕快承認，說我又沒前科
　，說我只是介紹，不會那麼嚴重，製作筆錄時，警察將筆錄內
  容唸給我聽，我只是附和，我並沒講出筆錄上所記載的這些內
  容等語。本院認為：
(一)被告之自白，非出於強暴、脅迫、利誘、詐欺、疲勞訊問、違
  法羈押或其他不正之方法，且與事實相符者，得為證據，刑事
  訴訟法第一百五十六條第一項定有明文。本院於九十四年五月
  十八日審理時當庭撥放被告乙○○在九十三年一月八日接受警
  員詢問時之錄音帶，勘驗結果顯示，警員詢問之方式乃一問一
  答，就案情具體情節逐項為詢問，且不時於被告回答後，繕打
  筆錄前確認被告之真意。被告不僅對警員提出之問題能立即回
  答，且關於其與「大哥」磋商之時間、地點、談話內容、議定
  價格等甲○○未提及之細節，更有巨細靡遺之陳述，應答順暢
  ，甚至於警員告知同案共犯甲○○之陳述內容後，尚能予以糾
  正部分情節等反應觀之，其當時之陳述確於其自由意識下所為
  ，並無遭強暴、脅迫或有其他違反意願而為陳述之情形，更非
  如被告所辯僅「附和」甲○○之說辭而已。至於警員製作筆錄
  之方式雖非逐句逐字記載，而是將被告之陳述歸納整理後作成
  ，惟除本院勘驗筆錄所為之增刪外，與被告陳述之內容大致相
  符，亦未曲解被告真意。
(二)證人即共犯甲○○於本院審理時，對警員就其接受詢問時之陳
  述所製作之筆錄逐頁閱覽後，確認筆錄之內容除與被告議定利
  潤均分等情（偵卷第二十四頁第六行至第十一行）外，其餘均
  屬實，並證稱：（問：被告與你同車時，你有無跟被告說要去
  什麼地方？）答：「一開始沒有，是後來乙○○與大哥連絡上
  了，不知道是誰打給誰，我當時專心在開車，聯絡上以後，就
  約在民生東路與吉林路口，要跟大哥見面。」（本院九十四年
  四月六日審判筆錄第五頁倒數第一行至第六頁第四行）。「我
  不想讓乙○○知道我車上有這麼多毒品，因為那個大哥一直要
　我們幫忙找大麻，我想說不要事先跟乙○○講，叫乙○○找那
  個大哥，看看是否能找到，若找到就約出來見個面。」（同日
  審判筆錄第六頁第十二行至第十四行）。（問：被告講完電話
  ，有無跟你講他跟大哥講話內容？）答：「沒有。乙○○只是
  告訴我將車開到民生東路與吉林路口，乙○○沒明講是要等大
  哥，但我知道。」（同日審判筆錄第六頁倒數第十二行至第八
  行）。（問：所謂的大哥是否是警察脅迫你編製的一個人？）
  答：「好像不是，好像真的有這個人，不然乙○○在車上是在
  跟誰講電話，而且還約了要在民生東路與吉林路口見面。」（
  同日審判筆錄第八頁第二行至第六行）。（問：你跟綽號「大
  哥」是否認識？）答：「不熟也不認識，只有乙○○認識，我
  這次載乙○○出來就是要去找「大哥」。」（問：乙○○與你
  接觸，要你幫他調大麻過程中，他提到的除「大哥」之外，還
  有提到什麼綽號？）答：「我有聽他提過「大哥」跟「蜘蛛」
  ，好像是叫他計程車的客人，但我不確定是否是同一人。」（
  同日審判筆錄第九頁倒數第十五行至第五行）等語。對照被告
  之陳述與甲○○前述證詞可知，甲○○於九十三年一月八日上
  午七點三十分起先接受詢問，被告繼而於同日上午十點三十分
  接受詢問，其中關於被告與「大哥」就大麻價金之磋商過程一
  節，甲○○全未提及，亦未顯示於筆錄內，被告卻能敘明「因
  為大哥殺了二千元，淨賺七千元，一人三千五百元」等細節（
  本院勘驗筆錄第五頁第八行），被告之自白顯基於其對事實之
  認知所為陳述；又甲○○於警詢及至檢察官訊問時，均未提及
  綽號「蜘蛛」之人，並於本院審理時證稱，曾聽被告提過「大
  哥」、「蜘蛛」，但不確定是否為同一人等語，被告卻於九十
  三年七月二十三日檢察官訊問時，首度自稱「我不知道『大哥
  』的全名，我只知道他的外號叫『蜘蛛』」，可見被告確實受
  該名綽號「大哥」、「蜘蛛」之買主所託代為取得大麻。又參
  照證人甲○○以上之證述，被告委請甲○○向他人取得大麻，
  並曾向其提及該名急需大麻之綽號「大哥」者為經常搭乘被告
  計程車之客人；而被告於查獲當天，在甲○○駕駛之自小客車
  上以手機與「大哥」聯絡後，立即指示甲○○驅車前往民生東
  路與吉林路口等候等行為，均足以證明被告確有與「大哥」聯
  絡，與甲○○共同為購入或取得大麻以備出售之事實。
(三)證人即詢問並製作筆錄之警員邵元孝於本院審理時，除否認有
  告知被告「趕快承認，你沒前科，只是介紹，不會那麼嚴重」
  等語外，並證稱：「他們（指被告與甲○○）停在路邊，我用
  我們的車擋在他們前面怕他們衝撞，請他們下車，我們在車後
  座看到面紙盒包起來的，裡面有錫箔紙包的東西，我們認為應
  該是大麻, 甲○○本來說沒有，等我們查到大麻，甲○○才承
  認，我對被告的印象比較不深，因為他都沒什麼反應，後來帶
  回警局偵訊時，我們告訴甲○○要說出實情, 甲○○才帶領我
  們到他們的車上, 甲○○自己拿出安非他命、搖頭丸等毒品。
  」（本院九十四年二月二十三日審判筆錄第五頁倒數第四行至
  第六頁第三行）。（問：當時有無問被告毒品是何人的？）答
  ：「查獲時，我們認為是甲○○的，所以只針對甲○○，以他
  為重點，因為數量太多，所以才朝販賣方向去調查。」（同日
  審判筆錄第六頁第十三行至第十八行）。（問：查獲的毒品（
  偵卷第五十二至六十二頁）為何只提供給甲○○簽名而未提供
  給被告簽名？）答：「因為毒品是在甲○○車子查到的，所以
  重點放在甲○○身上，我們認毒品是甲○○持有的，所以沒讓
  被告指認。」（同日審判筆錄第六頁倒數第八行至第二行）。
  （問：甲○○與被告二人在製作筆錄過程中，是否在自由意識
  下所為之陳述？）答：「是，在我印象中甲○○很膽小，根本
  不適合，我一問他，他就自己說了，並且自己去把毒品拿出來
  ，我沒必要恐嚇或誘導他，我何必自己找麻煩。乙○○部分我
  問他什麼他就回答什麼，我會針對他講的與甲○○陳述不同的
  部分再做確定，但我並沒恐嚇或誘導他，因為我根本沒把重點
  放在被告身上。」（同日審判筆錄第九頁第十一行至第十九行
  ）。由證人邵元孝以上陳述、甲○○坦承毒品為其所有、被告
  接受詢問時有問必答之配合程度、警員僅要求甲○○在扣案毒
  品之照片（偵卷第五十二頁至六十二頁）上簽名捺印，以示扣
  案毒品為其所有，而未要求被告同時簽名捺印等情觀之，證人
  邵元孝與其共同偵辦本案之警員於詢問之初，確未將被告鎖定
  為販賣毒品之主要嫌疑人，實無於製作筆錄前對之施以強暴、
  脅迫、利誘或詐欺等行為之必要，至被告所指警員告知「趕快
  承認，你沒前科，只是介紹，不會那麼嚴重」之不正方法，除
  僅為被告片面指述，尚乏證據足以證明外，被告於檢察官歷次
  訊問時，均一再為與警詢幾乎相同之供述（核退卷第五頁至第
  六頁、偵卷第一五三頁至第一五五頁），且從未提出警員詢問
  時有使用任何不正方法之抗辯，所辯顯不足採信。
(四)綜上所述，被告於接受警員詢問時所為之自白，乃基於其任意
  性之陳述，並非出於強暴、脅迫、利誘、詐欺、疲勞訊問、違
  法羈押或其他不正之方法，自有證據能力，則事實欄所載之事
  實犯罪事實，除被告於警詢、檢察官訊問時之自白外，與證人
  甲○○證述之情節大致相符，又扣案菸草十八包（總淨重三二
  五點○五公克，空包裝重八九點八九公克），經法務部調查局
  鑑定結果，均含第二級毒品大麻成分，有該局九十三年三月二
  十二日調科壹字第○二○○○六二九八號鑑定通知書一份可證
  ，已足以擔保被告任意性自白之真實性，本件證據明確，被告
  犯行洵堪認定。
二論罪科刑之依據：毒品危害防制條例全文三十六條固於被告行
  為後修正，並自九十三年一月九日起施行，惟就販賣第二級毒
  品之法定刑度，修正前後並無更動，自無有利或不利被告之別
  ，依刑法第二條第一項前段之規定，應適用裁判時法即修正後
  之該條例處斷。被告所為，犯修正後後毒品危害防制條例第四
  條第二項之販賣第二級毒品罪，其為販賣而持有第二級毒品之
  低度行為，已為販賣之高度行為所吸收，不另論罪。又被告與
  甲○○間有犯意聯絡及行為分擔，為共同正犯。本院審酌被告
　販賣第二級毒品大麻，數量高達三二五點○五公克，嚴重危害
  國民身心健康；其雖於審理中否認犯行，但於偵查中配合偵查
  機關調查，且所得利益微薄，又無前科等一切情狀，判處如主
  文所示之刑。扣案大麻菸草十八包（總淨重三二五點○五公克
  ）屬第二級毒品，為違禁物，不問屬於犯人與否，均應依修正
  後毒品危害防制條例第十八條第一項前段規定，諭知沒收並銷
  燬之；至於包裝該等大麻之包裝（重八九點八九公克），為被
  告供販賣毒品所用之物，且為共犯甲○○所有，依刑法第三十
  八條第一項第二款諭知沒收。另扣案之MDMA十六包（淨重九二
  點五公克）、愷他命四十六瓶（淨重三九點一公克）、一粒眠
  一包（淨重一三點二公克）等物，經內政部警政署刑事警察局
  鑑定後，雖分別驗出第二級毒品MDMA、第三級毒品愷他命、第
  四級毒品硝甲西泮及硝西泮等成分，惟該等毒品與分裝袋三十
  八個等物均為甲○○所有，與本件被告販賣第二級毒品之犯行
  無關，因此不另為沒收之諭知。
三適用之法條：刑事訴訟法第二百九十九條第一項前段，修正後
  毒品危害防制條例第四條第二項、第十八條第一項前段、第三
  十五條第二項，刑法第十一條前段、第二條第一項前段、第二
  十八條、第三十八條第一項第二款。
本案經檢察官蘇維達到庭執行職務
中　　華　　民　　國　　94　　年　　6 　　月　　15　　日
　　　　　　　　　刑事第十五庭  審判長法  官　周祖民
                                      法  官  黃雅君
                                      法  官  邱蓮華
以上正本證明與原本無異。
如不服本判決，應於判決送達後10日內，向本院提出上訴狀。
                                      書記官  王黎輝
中　　華　　民　　國　　94　　年　　6　　 月　　16　　日
附錄論罪科刑法條
毒品危害防制條例第四條第二項
製造、運輸、販賣第二級毒品者，處無期徒刑或七年以上有期徒
刑，得併科新臺幣七百萬元以下罰金。
